【裁判字號】    99,交訴,78
【裁判日期】    990923
【裁判案由】    公共危險等
【裁判全文】
臺灣高雄地方法院刑事判決              99年度交訴字第78號
公  訴  人  臺灣高雄地方法院檢察署檢察官
被      告  丁○○
上列被告因公共危險等案件，經檢察官提起公訴（99年度調偵字
第320號），本院判決如下：
    主  文
丁○○犯過失傷害罪，處有期徒刑貳月；又犯肇事致人傷害逃逸
罪，處有期徒刑柒月；應執行有期徒刑捌月。
    事  實
一、丁○○於民國97年9 月2 日12時55分許，駕駛車牌號碼ZQ-3
    247 號自小客車，沿高雄縣乙○市○○路由南往北方向行駛
    ，行經經武路與鳳仁路之交叉路口時，本應注意轉彎車應讓
    直行車先行，且應注意安全距離，隨時採取必要之安全措施
    ，以避免道路交通事故之發生，而依當時天候晴朗、乾燥之
    柏油道路、無缺陷、無障礙、視距良好，亦無不能注意之情
    事。竟疏未注意即貿然右轉鳳仁路而未讓直行車先行，致同
    向路段後方乘騎車牌號碼GZ 6-495號重型機車之丙○○閃避
    不及，所乘機車左前方塑膠護板與丁○○駕駛之自小客車右
    側車身發生擦撞，造成丙○○人車倒地，受有頭部外傷併顱
    內出血之傷害。詎丁○○於肇事後，僅於距肇事地點不遠處
    曾下車朝肇事地點查看，並明知有人車倒地情形，為脫免肇
    事後之責任，竟未報警處理並留下聯絡資料，亦未對丙○○
    施以即時之救護，即另基於肇事逃逸之故意，旋即駕車離去
    ，嗣經不詳姓名路人記下肇事車輛之車號後，並將車號交由
    現場處理之員警黃厚福追查，嗣丁○○因逃匿而去向不明，
    經通緝而於98年11月5日始被警緝獲，並循線查悉上情。
二、案經丙○○訴由高雄縣政府警察局乙○分局報告臺灣高雄地
    方法院檢察署檢察官偵查起訴。
    理  由
壹、證據能力部分：
    按被告以外之人於審判外之言詞或書面陳述，除法律有規定
    者外，不得作為證據；被告以外之人於審判外之陳述，雖不
    符刑事訴訟法第159 條之1 至之4 之規定，然經當事人於審
    判程序同意作為證據，法院審酌該言詞陳述或書面陳述作成
    時之情況，認為適當者，亦得為證據；刑事訴訟法第159 條
    第1 項、第159 條之5 第1 項分別定有明文。本判決認定事
    實所引用之其他證據資料，除原已符合刑事訴訟法第159 條
    之1 至第159 條之4 ，及法律另有規定等傳聞法則例外規定
    得作為證據以外；其餘並非公務員違背法定程序所取得，檢
    察官及被告丁○○於本院均同意作為認定事實之證據，且審
    酌各該證人或書面陳述作成時之情況，並無違法不當或證明
    力明顯過低之瑕疵，認為以之作為證據為適當，均得作為證
    據。
貳、實體部分：
一、訊據被告固坦承於上開時、地駕駛上開自小客車由南向北沿
    經武路右轉鳳仁路，惟矢口否認有何過失傷害、肇事逃逸之
    犯行，辯稱：轉彎時看後照鏡沒有人，即右轉鳳仁路，轉彎
    時因有聽到「叩叩」的聲音，以為係車子老舊有問題，故於
    肇事地點不遠處停車，並下查看車子，發現沒問題，隨即開
    車離去，之後雖有2 名年輕人把我攔下，並告稱我有撞到人
    ，要求回去現場，我有再回到現場，但現場沒有看到任何人
    ，只有一輛機車倒地，因認沒有與機車發生擦撞，故未再理
    會要求我負責之該2 名年輕人，隨即開車離開云云。經查：
  (一)被告於上開時、地右轉鳳仁路時，與告訴人丙○○騎乘之機
    車發生擦撞，告訴人並因之人車倒地，及被告於右轉鳳仁路
    後，距肇事地點約30公尺處曾停車，並下車朝車禍車地點短
    暫查看後，隨即駕車離去，被告之車牌號碼、顏色經不詳姓
    名之路人記下並交付員警黃厚福等情，業據證人即到場處理
    之員警黃厚福於本院審理時證述：當天我到現場，有位年約
    30 歲 路人跟我說，本件是屬於肇事逃逸，該路人將目擊肇
    事之小客車車牌號碼寫在他的手上，並將該車號ZQ-3247 、
    顏色為綠色告訴我，及交付背面記載有該車號之名片與我，
    該目擊者說自小客車是要右轉，並於右轉時與機車擦撞，機
    車與騎士因之倒地，該小客車駕駛曾於距肇事地點約30公尺
    處之鳳仁路邊停車，小客車駕駛並有下車朝肇事地點看了一
    下，之後即開車離開，從駕駛者車所站位置，可以看到騎士
    及其機車，當時機車及騎士都倒在地上等語，並有黃厚福職
    務上製作之疑似道路交通事故肇事逃逸追查表及名片1 紙在
    卷可參（見本院卷第29、30頁）。且核與被告自承於肇事地
    點右轉及於不遠處停車，並下車查看之時地相當，而被告所
    有之車號ZQ-324 7自小客車之顏色確為綠色乙節相符，並有
    被告自拍之車輛照片在卷可稽（見本院審交訴卷第23至25頁
    ）。另告訴人即證人丙○○於本院審理時證述：當時是綠燈
    ，騎在經武路慢車道上南向北直行，要過經武路與鳳仁路之
    交叉路口時，於習慣性看左邊照後鏡時，看到左後方有一輛
    與被告的綠色自小客車車色相似之自小客車快速的切到我的
    慢車道上，我看到深色的小客車開很快，直覺要撞上我，想
    要煞車惟仍來不及反應就被擦撞到，機車倒地後，我就不醒
    人事等語大致相符，顯見證人黃厚福上開證述前開路人描述
    車禍發生之經過及抄下被告所駕駛之肇事車輛號碼等語，應
    屬可信。又案發時告訴人騎乘之機車係行駛在經武路慢車道
    上，及行經經武路與鳳仁路交岔路口之慢車道處時，因發現
    被告快速切入慢車道欲右轉而煞車不及，機車左前方塑膠護
    板與被告自小客車發生擦撞之痕跡不大，及僅留有2.6 公尺
    之括地痕等情，已如告訴人所述，並有警方所繪製之交通事
    故現場圖1 紙、機車受損照片3 紙在卷可查（見警卷第13、
    19頁），復酌以被告自承案發當時有聽到車子有「叩叩」之
    聲音等情，足認本件事故發生前，被告所駕駛之自小客車與
    告訴人之機車前後車距甚短，及被告於右轉時復未予暫時停
    車，於交岔路口之慢車道處即貿然右轉，告訴人因之煞車不
    及，致其機車左前方塑膠護板與被告之自小客車右側車身發
    生擦撞至明。
  (二)按汽車行駛時，駕駛人應注意車前狀況，並隨時採取必要之
    安全措施；汽車行駛至交岔路口，轉彎車應暫停讓直行車先
    行，道路交通安全規則第94 條 第3 項、第102 條第1 項第
    7 款訂有明文。被告既領有普通小型車駕駛執照，對於上開
    駕駛人應注意之行車安全規定，自無不知之理，當應確實注
    意並遵守之，且案發時為日間、天候晴朗、柏油路面狀況乾
    燥、無缺陷及障礙物、視距良好，有道路交通事故調查報告
    表（一）附卷可稽（見警卷第14頁），是肇事當時，依被告
    之智識、能力，應無不能注意之情事，被告竟疏未注意讓直
    行車先行及保持安全距離，未予暫停即貿然右轉致發生本件
    車禍，其有過失甚明；而告訴人亦因本件車禍受有上開傷害
    ，有診斷證明書1 紙在卷可查（見警卷第6 頁），其受傷與
    被告之過失間，自有相當因果關係，故被告之過失傷害犯行
    應堪認定。又被告撞及告訴人車輛，使之人車倒地後，被告
    既於距肇事地點不遠處曾下車朝車禍地點查看，且自被告所
    站位置是得以看到倒地之告訴人及其機車，業據證人黃厚福
    證述屬實，業如前所述，則被告自無不知其已肇事致人受傷
    之理，卻仍於短暫停留後，隨即駕車離去，足見被告當時已
    知悉車禍肇事，已甚明確。復審之被告自陳離開後曾遭2 名
    年輕人以其與機車發生擦撞為由將之攔下，並要求其回至肇
    事地點，及於重回肇事地點時有看到機車倒在地上，該2名
    年輕人並指責被告應負責時，被告仍置之不理，猶駕車再度
    離去，其有肇事逃逸之犯意至明。綜上所述，本件事證明確
    ，被告上開肇事逃逸之犯行，亦堪認定。被告雖飾詞否認犯
    行，惟其辯解核與客觀事證有違，均無足採信。
二、核被告所為，係分別犯刑法第284 條第1 項前段之過失傷害
    罪、第185 條之4 肇事致人受傷逃逸罪。被告所犯上開過失
    傷害罪及肇事致人受傷逃逸罪間，犯意各別，行為態樣不一
    ，應予分論併罰。爰審酌被告不知謹慎駕駛，過失肇致本件
    道路交通事故，造成告訴人受有頭部外傷併顱內出血等非輕
    之傷勢，且明知肇事後，仍棄受傷之告訴人於不顧，逕自離
    開現場，經路人發現後，猶置之不理，再度離去，復飾詞卸
    責，難見有何悔意，且迄今亦未與告訴人達成和解或為賠償
    ，犯後態度不佳，量刑本不宜從輕，惟念及被告並無前科，
    有臺灣高等法院被告前案紀錄表1 份附卷可憑等一切情狀，
    分別就過失傷害罪部分量處有期徒刑2 月；另就駕車肇事致
    人傷害逃逸罪部分量處有期徒刑7 月之刑，並定應執行有期
    徒刑8 月，以資儆懲。
據上論結，應依刑事訴訟法第299 條第1 項前段，刑法第185 條
之4 、第284 條第1 項前段、第51條第5 款，刑法施行法第1 條
之1 ，判決如主文。
本案經檢察官甲○○到庭執行職務。
中    華    民    國    99    年    9     月    23    日
                    交通法庭  審判長法  官  李政庭
                                    法  官  陳航代
                                    法  官  柯彩燕
以上正本證明與原本無異。
如不服本判決應於收受送達後10日內向本院提出上訴書狀，並應
敘述具體理由；如未敘述上訴理由者，應於上訴期間屆滿後20日
內向本院補提理由書（均須按他造當事人之人數附繕本）「切勿
逕送上級法院」。
中    華    民    國    99    年    9     月    23    日
                                    書記官  莊永利
附錄法條
刑法第284條第1項
因過失傷害人者，處 6 月以下有期徒刑、拘役或 5 百元以下罰
金，致重傷者，處1 年以下有期徒刑、拘役或5 百元以下罰金。
刑法第185條之4
駕駛動力交通工具肇事，致人死傷而逃逸者，處 6 月以上 5 年
以下有期徒刑。

司法院資訊處製作；財團法人民間司法改革基金會備份。
